臺灣高等法院高雄分院民事判決　　　110年度勞上易字第102號
上　訴　人　台灣電力股份有限公司

法定代理人　楊偉甫　
訴訟代理人　蘇俊誠律師
被 上訴 人　陳明聰　
　　　　　　謝寶聰　
　　　　　　洪耀南　
　　　　　　洪漢城　
　　　　　　吳宗仁　
　　　　　　陳添壽　
　　　　　　李秋德　
共同訴訟
代 理 人　　葉錦郎律師
上列當事人間請求給付退休金差額事件，上訴人對於中華民國11
0年9月29日臺灣高雄地方法院110年度勞訴字第108號第一審判決
提起上訴，本院於110年11月24日言詞辯論終結，判決如下：
    主      文
上訴駁回。
第二審訴訟費用由上訴人負擔。
    事實及理由
一、按第二審判決書內應記載之事實，得引用第一審判決。當事
    人提出新攻擊或防禦方法者，應併記載之。判決書內應記載
    之理由，如第二審關於攻擊或防禦方法之意見及法律上之意
    見與第一審判決相同者，得引用之；如有不同者，應另行記
    載。關於當事人提出新攻擊或防禦方法之意見，應併記載之
    ，民事訴訟法第454 條第1 項、第2 項分別定有明文。本件
    兩造之聲明及陳述、不爭執事項與爭點、本院認定之事實與
    理由與第一審判決相同，均引用之。
二、上訴人於本院另辯稱：吳宗仁、陳添壽、李秋德屬公務員兼
    具勞工身分，其薪資應依勞動基準法（下稱勞基法）第84條
    及其施行細則第50條規定，適用公務人員規定，不得將夜點
    費列入平均工資。另工資之認定，不得僅以「經常性」單一
    概念作為認定之依據，尚須考量給付是否隨工作內容、種類
    及其工作複雜性、經驗、學歷、智力、技能、勞心度、勞力
    度、年資及職級之不同而有高低，作綜合認定；且自系爭夜
    點費發放之沿革，可知系爭夜點費目的為體恤員工，屬恩惠
    性給與，非勞務對價，不屬於工資；又經濟部96年5 月17日
    經營字第09602605480 號函、104 年9 月4 日經授營字第10
    420367190 號函、109 年10月5 日經營字第10900701360 號
    函、行政院勞工委員會94年6 月20日勞動2 字第0940032710
    號函之主旨亦認系爭夜點費非屬工資等語。
三、本院之判斷：
  ㈠本院認上訴人之上訴為無理由，除後述部分外，餘引用原判
    決之記載。
  ㈡上訴人固辯稱：吳宗仁、陳添壽、李秋德屬公務員兼具勞工
    身分，退休金應依經濟部所屬事業人員退休撫卹及資遣辦法
    辦理，且前開辦法作業手冊未將系爭夜點費所訂平均工資項
    目中，經濟部亦未准予列入，則系爭夜點費自不得列入平均
    工資而為計算云云。然按勞基法第84條本文規定：「公務員
    兼具勞工身分者，其有關任（派）免、薪資、獎懲、退休、
    撫卹及保險（含職業災害）等事項，應適用公務員法令之規
    定」，吳宗仁、陳添壽、李秋德退休前職稱分別擔任為電機
    工程師、業務管理監，為上訴人派用人員（見原審卷第439
    頁、第447 頁、第455 頁），屬勞基法第84條所定公務員兼
    具勞工身分者，為兩造所不爭執。吳宗仁、陳添壽、李秋德
    之退休事宜應依經濟部退撫辦法辦理，惟關於平均工資之認
    定，經濟部退撫辦法第3 條規定：「本辦法所稱基數，係指
    計算事由發生時1 個月平均工資。平均工資依勞動基準法有
    關規定辦理」，足認上訴人與吳宗仁、陳添壽、李秋德間關
    於退休金計算之平均工資認定，自仍有勞基法之適用。
  ㈢又上訴人另辯稱：系爭夜點費之沿革，原係發放支給夜班人
    員之餐點，嗣後雖改為現款發放，本質仍為恩惠性給與之性
    質云云。然依勞基法第2 條第3 款就工資所為定義，只須符
    合勞工因工作而獲得之報酬，以現金或實物等方式之經常性
    給與均屬之，可見實物給與亦在工資涵攝範圍內，故系爭夜
    點費之沿革縱係由實物給與之方式改為現金而來，且上訴人
    按輪班班次及時間核發系爭夜點費，而各班工作性質相同，
    僅服勤時間不同，大、小夜班夜點費各400 元、250 元，員
    工如有調職代班或請假，系爭夜點費則歸代班人領取，發給
    之系爭夜點費每人每日金額相同，不因員工作業種類及職等
    而有差異，為兩造所不爭執。足認此項給付就上訴人而言，
    係明確認知在被上訴人提供大、小夜班之勞務時，即有給付
    義務，而被上訴人亦認知其若輪值大夜、小夜班，即可領取
    此項給付。故雙方就此應已有共識及合意，並已具備固定輪
    班工作型態下「勞務對價」及「經常性給與」之性質，自屬
    工資之一部。另工資之給付，一般而言，可能因工作性質、
    年資或職級等因素而有差別，但就工資結構而言，就某類不
    具有區別實益之項目仍得為相同數額之給付，如伙食津貼及
    交通津貼等，自難以系爭夜點費之給付金額相同即推認為恩
    惠性給與，故上訴人上開主張，尚不足採。
  ㈣再者，系爭夜點費是否屬於工資之一部分，本屬法院依職權
    個案判斷，行政機關之解釋、內部辦法，僅有參考性質，並
    無拘束法院之效力，故上訴人所援引之經濟部退撫辦法暨其
    作業手冊、經濟部96年5 月17日經營字第09602605480 號函
    、104 年9 月4 日經授營字第10420367190 號函、109 年10
    月5 日經營字第10900701360 號函、行政院勞工委員會94年
    6 月20日勞動2 字第0940032710號函（見原審卷第313 頁至
    第315 頁、第317 頁至第321 頁、第331 頁、第411 頁至第
    413 頁），自難採為上訴人有利之認定。故上訴人所提之上
    開辦法暨其作業手冊及經濟部前開函文，稱系爭夜點費之核
    給屬恩惠性給與性質，而未將系爭夜點費列入計算平均工資
    及退休金云云，並不足採。從而原審認定系爭夜點費自屬工
    資之一部分，乃應納入平均工資計算，並無違誤。
四、綜上所述，被上訴人依勞基法第84條之2 、第55條第1 項第
    1 款及臺灣省工廠工人退休規則第9 條第1 款之規定，請求
    上訴人給付各如原判決附表（下稱附表）「應補發退休金」
    欄所示之金額，及自附表「利息起算日」欄所示之日起至清
    償日止，按週年利率5 ％計算之利息，為有理由，應予准許
    。原審判命上訴人如數給付，並無違誤。上訴意旨指摘原判
    決不當，求予廢棄改判，為無理由，應予駁回。
五、據上論結：本件上訴為無理由，判決如主文。
中    華    民    國   110    年    11    月    30    日
                          勞動法庭
                                  審判長法官  謝靜雯
                                  法      官  邱泰錄
                                  法      官  劉傑民
以上正本證明與原本無異。
本件不得上訴。
中    華    民    國   110    年    11    月    30    日
                                      書記官  林家煜